臺北高等行政法院判決
　　　　　　　　　　　　　　　　　　 95年度訴字第04338號
　　　　　　　　　　　　　　　.
原　　　告　甲○○
被　　　告　中央信託局股份有限公司
代　表　人　乙○○（董事長）
訴訟代理人　戊○○
　　　　　　丁○○
　　　　　　丙○○
上列當事人間因公保事件，原告不服銓敘部中華民國95年10月13
日部訴決字第846號訴願決定，提起行政訴訟。本院判決如下：
    主  文
原告之訴駁回。
訴訟費用由原告負擔。
　　事  實
緣原告原係由台灣銀行股份有限公司公館分公司申報參加公教人
員保險（下稱公保）之被保險人，以其因視障，前於民國（下同
）93年5月26日經由原服務機關檢送公保現金給付請領書及台北
市立萬芳醫院委託財團法人私立台北醫學大學辦理（下稱萬芳醫
院）93年5月18日出具之殘廢證明書，向被告請領公保殘廢給付
標準表第24號半殘廢給付，經被告以94年10月4日中公總現字第
09416602809號函復否准。原告不服，提起訴願，經銓敘部95年1
月20日部訴決字第831號訴願決定駁回，因原告未再續行救濟而
告確定。嗣原告於95年2月20日再次由原服務機關檢送公保現金
給付請領書、萬芳醫院95年2月17日殘廢證明書、95年2月4日乙
種診斷證明書、國防大學國防醫學院三軍總醫院附設民眾診療服
務處（下稱三軍總醫院）95年2月9日診斷證明書、天主教會耕莘
醫院（下稱耕莘醫院）95年2月6日乙種診斷證明書，及財團法人
慈濟綜合醫院台北分院（下稱慈濟台北分院）95年2月8日診斷證
明書，向被告請領公保殘廢給付標準表第24號半殘廢給付，案經
被告以原告病情既無新事證，乃以95年6月9日中公總現字第0951
6601617號函復否准。原告不服，提起訴願，遭決定駁回，遂向
本院提起行政訴訟。茲摘敘兩造訴辯意旨如次：
甲、原告方面：
一、聲明：求為判決
１、訴願決定（銓敘部95年10月13日部訴決字第846號訴願決定
    ）及原處分（被告95年6月9日中公總現字第09516601617號
    函）均撤銷。
２、命被告作成核付原告殘廢給付標準表第24號半殘廢給付之處
    分。
３、命被告給付原告新台幣（下同）730,650元及自95年3月8日
    起至清償日止按年息5%計算之法定利息。
４、訴訟費用由被告負擔。
二、陳述：
１、原告經被告指定安排於94年5月間前往國立台灣大學醫學院
    附設醫院（下稱台大醫院），以及另前往行政院國軍退除役
    官兵輔導委員會台北榮民總醫院（下稱台北榮民總醫院）作
    視力複驗之報告結果（即台大醫院94年7月7日校附醫秘字第
    0940207240號函及台北榮民總醫院94年8月19日北總眼字第
    0940039900號書函），其檢測視力數字皆符合在0.4以下之
    半殘規定。訴願決定機關未詳審證據，偏袒被告，配合被告
    片面之詞稱本案由原出具之殘廢證明書與實際查證結果似有
    未符，及原告它覺式檢查正常，亦不利於原告云云，顯屬違
    誤。依行政院衛生署發布之弱視解釋，在醫學上之弱視，係
    無法用光學矯正至正常標準，而眼球組織本身卻找不出病變
    。亦即，它覺式瞳孔及眼底檢查正常，乃弱視症狀合理正常
    之現象，並非不利於原告。
２、原告自95年2月4日起前往萬芳醫院、耕莘醫院、慈濟台北分
    院、三軍總醫院作視力診斷，皆係原告自願主動檢查，並非
    被告指定安排檢查，而瞳孔、眼底檢查在台北榮民總醫院皆
    已詳細檢查，並無爭議，三軍總醫院查證回函已證實原告左
    眼視力0.02，右眼0.1，視力不良僅因未作瞳孔致無法再進
    一步查究病因而己（參照三軍總醫院95年2月9日出具診斷證
    明書），且該院證實原告確有視力不良之事實，惟被告斷章
    取義，矇騙訴願決定機關。又原告到慈濟台北分院時，護士
    徵詢原告是否佩戴眼鏡檢查，當時原告認為可選擇以「裸視
    」檢驗弱視視力是否無法矯止，並無所謂拒絕情形，而該院
    95年2月8日診斷證明書皆證實原告視力左眼0.02，右眼0.1
    ，被告謊稱原告視力均無法認定云云，尚待斟酌。
３、被告專科醫生稱依4家醫院診斷證明書，原告視力均懷疑為
    弱視云云，惟原告自始即主張視力係弱視而非詐盲（看物模
    糊，看不清字體），上開各醫院診斷書及查證回函並無被告
    專科醫師所稱視力檢查疑有詐盲可能云云，明顯係專科醫生
    說謊，嫁禍診斷醫師，故請被告舉證說明。原告在被告答辯
    資料發現萬芳醫院出具之乙種診斷書正本之背面遭動手腳，
    增添加註94年2月18日及94年3月16日視力詐盲檢查有詐盲可
    能，該字跡並非醫師筆跡，該院95年2月4日出具之診斷書係
    原告親眼目睹醫師依當天病歷開立予原告，而在診斷書正面
    親自蓋章證明，背面完全空白，至於背面另有一收訖圖形章
    ，乃櫃員批價方予蓋印，顯係被告無拒付理由，以偽造變造
    文書方式嫁禍醫師。
４、被告復稱原告83年5月及90年4月在耕莘醫院及中央健保門診
    中心第二門診中心之視力檢查均為體檢紀錄，非眼科專科醫
    師判斷，在專業上僅能懷疑其為弱視云云，惟原告2次視力
    檢查均在該醫院眼科部門檢查，若非眼科專科醫生評斷，為
    何其診斷結果如此精確，均能與三軍總醫院、慈濟台北分院
    、耕莘醫院眼科醫師之診斷完全相似？又所謂弱視，乃嚴重
    之視覺障礙，視力無法矯正，且查不出病變原因，此種嚴重
    之視力不良，且雙目視力均減退至0.4以下，符合半殘規定
    ，請被告提出依何法規原告不能請領？被告又稱原告未提出
    新事證及事由云云，惟被告既向耕莘醫院查證原告病歷摘錄
    表內已明顯記載原告在81年4月13日有左眼視力模糊之事實
    紀錄，且該院十分肯定證明原告左眼弱視之視力檢查，顯非
    詐盲，則該院病歷非屬被告所謂之新事證？
５、按殘廢現金給付之要件，有大型醫院依據規定所開立之殘廢
    證明書，即符合現金給付之規定，被告百般刁難，除非被告
    舉證萬芳醫院93年5月18日出具之殘廢證明書為不實，否則
    不應否准原告所請。參照萬芳醫院93年11月3日萬院醫病字
    第931555號函說明三所載：「依目前病情應為殘障標準之視
    力半殘廢第24條，確定成殘日期為93年5月18日，視力為右
    眼0.1，左眼0.15，兩眼視野缺損。」；台北榮民總醫院94
    年8月19日北總眼字第0940039900號書函說明二明確證實原
    告右眼矯正視力6/30（代表視力為0.1之意），左眼眼前手
    指數，無法矯正，色覺、視野異常，證實原告視力不良；萬
    芳醫院95年2月17日出具之殘廢證明書及95年2月4日出具之
    乙種診斷證明書，併附三軍總醫院95年2月9日出具之診斷證
    明書、耕莘醫院95年2月6日出具之乙種診斷證明書及慈濟台
    北分院95年2月8日出具之診斷證明書，均證明原告之視力左
    眼0.02，右眼0.1係屬弱視，完全符合第24條半殘廢之雙目
    減退至0.4以下之規定，被告均刻意不提，反稱原告未通過
    兩家醫學中心複驗，明顯扭曲事實斷章取義。又依耕莘醫院
    95 年5月10日病歷摘錄表詳細記載原告81年4月13日在該院
    有左眼視力模糊、左眼視力弱視之事實紀錄，亦為被告所謂
    之新事證，被告一昧以原告疑似詐盲為由拒絕給付，豈屬合
    理？
６、原告自50年起繳納保險費44餘年，因盡力職務，用眼過度，
    導致視力逐漸減退，無法痊癒，目前已老邁，僅靠右眼0.1
    視力，已十分吃力。而原告歷經3年由被告指定安排之台大
    及榮民總醫院之視力複驗報告，結果均證明原告視力不良，
    完全符合公保殘廢給付標準表第24號半殘廢給付規定。被告
    故意隱矇事實，未將視力複驗結果記載在其處分書內，不斷
    以各種方法及手段，甚以偽造變造文書拒絕給付，遠不如民
    間之商業保險公司，難令原告甘服。
７、按公教人員保險法第22條規定：「依本法支付之各項給付，
    經承保機關核定後，應在15日內給付之；如逾期給付歸責於
    承保機關者，其逾期部分應加給利息。」，原告向被告申請
    公保殘廢給付標準表第24號半殘廢給付，被告卻以各種理由
    推拖，依上開規定，被告應加計利息至現金給付日止。
乙、被告方面：
一、聲明：求為判決駁回原告之訴，訴訟費用由原告負擔。
二、陳述：
１、按「被保險人在保險有效期間，發生殘廢、養老、死亡、眷
    屬喪葬4項保險事故時，予以現金給付；其給付金額，以被
    保險人當月保險俸（薪）給為計算給付標準。」、「被保險
    人發生傷害事故或罹患疾病，醫治終止後，身體仍遺留無法
    改善之障礙，符合殘廢標準，並經中央衛生主管機關評鑑合
    格地區醫院以上之醫院鑑定為永久殘廢者，按其確定成殘當
    月之保險俸（薪）給數額，依下列規定予以殘廢給付．．。
    前項所稱全殘廢、半殘廢、部分殘廢之標準，由主管機關定
    之。承保機關對請領殘廢給付之案件，得加以調查、複驗、
    鑑定。」公教人員保險法第12條及第13條定有明文。次按公
    保殘廢給付標準表第24號規定：「雙目視力均減退至0.4以
    下，經治療6個月無效者。」（視力之測定，根據萬國視力
    檢查表之規定，以矯正後視力為準）。
２、原告原係由台灣銀行股份有限公司公館分公司申報參加公保
    之被保險人，前於93年5月間經由其服務機關檢送公保現金
    給付請領書併萬芳醫院同年月18日出具之殘廢證明書，向被
    告請領公保殘廢給付標準表第24號部分殘廢給付。依該殘廢
    證明書填載，原告之病情係兩眼視神經病變及輕度白內障，
    惟因該殘廢證明書首頁治療經過欄敘明之兩眼視力及視野狀
    況，與內頁殘廢部位詳況欄之確定成殘時狀況不一致，且未
    填載所符合之「殘廢給付標準編號」及「確定成殘日期」，
    經被告向萬芳醫院調閱原告之相關病歷資料，並據該院93年
    11月3日萬院醫病字第931555號函查復，略以病患（即原告
    ）視力不良主要為視神經病變，視野缺損造成，無法判定其
    白內障手術是否可改善視力或改善程度等語。嗣經被告委請
    諮詢專科醫師審視病歷，據其表示為確認原告視神經病變原
    因，應再函詢該院相關疑義。
３、嗣被告就相關疑義再函詢萬芳醫院，據該院94年4月4日萬院
    醫病字第0940000378號函復略以：「說明：二、病患兩眼視
    神經病變病因不明。三、病患視覺誘發電位檢查為正常。四
    、病患94年1月7日電腦斷層掃描報告為正常。五、病患視野
    檢查確有異常，但視力檢查疑有詐盲可能。」鑒於原告之視
    力檢查疑有詐盲之虞，為期審慎，經委請台大醫院為原告複
    驗視力障礙情形，據該院94年6月14日校附醫秘字第0940000
    177號函復檢查結果略以，原告僅患有兩眼輕度白內障，而
    其主訴之兩眼視力障礙，並無法以其兩眼輕度白內障解釋；
    建請另行委託其他醫療院所作進一步視力鑑定等語。
４、因原告病情尚有疑義未澄清，經被告諮詢專科醫師建議再請
    醫學中心作視野詐盲檢查及色覺檢查，故被告再次委請台大
    醫院複驗，惟經該院94年7月7日校附醫秘字第0940207240號
    函復略以：「經查甲○○女士前於民國94年5月4日前來本院
    眼科部門診掛號，經詳細檢查後確認其兩眼最佳視力均在零
    點零貳以下，僅有兩眼輕微白內障；而病患主訴之兩眼視力
    障礙，與本院檢查所知並不相符，無法以其兩眼輕度白內障
    解釋。」仍建議改委託其他醫療院所作進一步視力鑑定。是
    被告改委請台北榮民總醫院為原告複驗視力障礙情形並查證
    是否有詐盲之可能。據該院94年8月19日北總眼字第0940039
    900號及94年9月9日北總眼字第0940040924號書函復略以，
    自覺式檢查如視力、色覺、視野異常，但它覺式檢查如瞳孔
    反應、眼底檢查均正常；又依其視野檢查報告，是有詐盲之
    可能等語。從而，因原告視力測定既無法採認，被告乃以94
    年10月4日中公總現字第09416602809號函復否准。原告不服
    ，提起訴願，經銓敘部95年1月20日部訴決字第831號訴願決
    定駁回，因原告未依法續行提出救濟而確定在案。
５、其後，原告於95年2月20日再由原服務機關檢送公保現金給
    付請領書、萬芳醫院於95年2月17日出具之殘廢證明書（仍
    以原93年5月18日為確定成殘日期）及95年2月4日出具之乙
    種診斷證明書，併附三軍總醫院、耕莘醫院及慈濟台北分院
    等3家醫院出具之診斷證明書，向被告申領公保殘廢給付標
    準表第24號半殘廢給付。經被告向出具證明書之萬芳醫院查
    詢，據該院95年4月6日萬院醫病字第0950001995號函復略以
    ：「本次證明為病患要求開立，並無新事證證明有無詐盲之
    可能。」又經被告向另出具診斷證明書之其他3家醫院查詢
    並調閱相關病歷資料，再經諮詢專科醫師審視表示，依據三
    軍總醫院及慈濟台北分院之檢查紀錄，分別記載原告不願配
    合檢查（如視網膜、視神經、散瞳、眼底檢查），及拒絕測
    量最佳矯正視力，致未克證實視力。復依台大醫院及台北榮
    民總醫院之前複驗檢查報告，並無萬芳醫院出具診斷證明書
    所載之視神經病變事實。故被告以本案原告之病情既無新事
    證，爰以95年6月9日中公總現字第09516601617號函復否准
    ，並經銓敘部95年10月13日部訴決字第846號訴願決定維持
    在案。
６、按被告辦理殘廢給付案件，均須依上開規定，就原告醫治（
    包括手術）終止後之最後病情現狀審查，並非僅憑殘廢證明
    書、診斷證明書及舊有病史為據。又被告為期審慎，對於原
    告是否符合公保殘廢給付標準表第24號之殘廢標準，先後委
    請台大醫院及台北榮民總醫院等兩家醫學中心複驗其視力障
    礙情形，並分別向出具殘廢證明書或診斷證明書之4家醫院
    查證，已善盡調查之責，且就原告有利及不利之情事，均予
    以考量，故被告所為處分並無違誤。
７、原告一再主張其為弱視成殘云云，惟依上開三軍總醫院函復
    資料所示，原告不願配合檢查（如散瞳、眼底檢查），則視
    力不良之原因無法再予詳查。按視力檢查係主觀（病患自我
    之陳述表達）判定，是否為最佳之視力，就客觀檢查而言，
    必須存疑（因視網膜、視神經均未能配合檢查），是診斷上
    記載為「疑似弱視」。且依慈濟台北分院之病情說明書，原
    告拒絕測量最佳矯正視力，復經兩位諮詢專科醫師再次審視
    ，表示原告83年5月於耕莘醫院及90年4月12日於中央健康保
    險局台北第二門診中心之視力檢查均為體檢紀錄，非眼科專
    科醫師判斷。又原告於三軍總醫院及慈濟台北分院均不願配
    合檢查，僅能懷疑其為弱視，但非表示其視力不良已達殘廢
    標準並作為成殘之原因。況且弱視之視力未必符合公保殘廢
    給付標準，視力之最後結果須經詐盲檢查後始可認定。故本
    案因原告並未通過兩家醫學中心之複驗（含詐盲檢查），被
    告以原告視力測定既無法採認，否准該項殘廢給付，並無違
    誤。
８、原告復稱被告辦理案件有明顯惡意拖延云云，惟被告審理殘
    廢給付案件，應依公教人員保險法相關規定辦理，而為期審
    慎，本案歷經數次向出具證明書之醫院查證，並先後主動委
    請台大醫院及台北榮民總醫院兩家醫學中心辦理複驗，且向
    出具診斷證明書之醫院一一調閱相關病歷資料查證，故費時
    較久，並未惡意拖延，原告顯有誤解。又原告訴稱專科醫師
    自導自演嫁禍出具診斷證明書醫生，以及被告偽造變造文書
    嫁禍萬芳醫院醫師云云，惟被告及其諮詢醫師均依醫院復函
    及相關規定辦理，原告所稱並無證據，亦非事實。
    理  由
一、按「被保險人在保險有效期間，發生殘廢、養老、死亡、眷
    屬喪葬4項保險事故時，予以現金給付；其給付金額，以被
    保險人當月保險俸（薪）給為計算給付標準。」、「被保險
    人發生傷害事故或罹患疾病，醫治終止後，身體仍遺留無法
    改善之障礙，符合殘廢標準，並經中央衛生主管機關評鑑合
    格地區醫院以上之醫院鑑定為永久殘廢者，按其確定成殘當
    月之保險俸（薪）給數額，依下列規定予以殘廢給付．．。
    前項所稱全殘廢、半殘廢、部分殘廢之標準，由主管機關定
    之。承保機關對請領殘廢給付之案件，得加以調查、複驗、
    鑑定。」、「本法第13條第1項確定成殘日期之審定，依下
    列規定辦理：．．三、殘廢標準已明定治療最低期限者，以
    期限屆滿仍無法改善時為準。」公教人員保險法第12條、第
    13條及其施行細則第47條分別定有明文。次按，公保殘廢給
    付標準表第24號規定：「雙目視力均減退至0.4以下，經治
    療6個月無效者。」（「視力」之測定，根據萬國視力檢查
    表之規定，以矯正後視力為準）又該表附註六規定：「在加
    入本保險前原已殘廢者，不得申領本保險殘廢給付。」準此
    ，公保「殘廢」之審定，必須被保險人之病情經醫治終止後
    呈穩定狀態，且所遺留無法改善之障礙已符合公保殘廢標準
    者，始得申領公保殘廢給付。
二、本件原告原係由台灣銀行股份有限公司公館分公司申報參加
    公保之被保險人，以其因視障，前於93年5月26日經由原服
    務機關檢送公保現金給付請領書及萬芳醫院93年5月18日出
    具之殘廢證明書，向被告請領公保殘廢給付標準表第24號半
    殘廢給付，經被告以94年10月4日中公總現字第09416602809
    號函復否准。原告不服，提起訴願，經銓敘部95年1月20日
    部訴決字第831號訴願決定駁回，因原告未再續行救濟而告
    確定。嗣原告於95年2月20日再次由原服務機關檢送公保現
    金給付請領書、萬芳醫院95年2月17日殘廢證明書、95年2月
    4日乙種診斷證明書、三軍總醫院95年2月9日診斷證明書、
    耕莘醫院95年2月6日乙種診斷證明書，及慈濟台北分院95年
    2月8日診斷證明書，向被告請領公保殘廢給付標準表第24號
    半殘廢給付，案經被告以原告病情既無新事證，乃以95年6
    月9日中公總現字第09516601617號函復否准。原告不服，提
    起訴願，遭決定駁回，遂向本院提起行政訴訟，並以事實欄
    所示各節據為爭議。惟查：
１、原告主張其所患符合公保殘廢給付標準表第24號半殘廢給付
    ，係以：(1)萬芳醫院93年5月18日出具之公教人員保險殘廢
    證明書；(2)萬芳醫院93年11月3日萬院醫病字第931555號函
    說明三；(3)原告94年5月間前往台大醫院複驗之資料；(4)台
    北榮民總醫院94年8月19日北總眼字第0940039900號書函說
    明二；(5)萬芳醫院95年2月17日出具之公教人員保險殘廢證
    明書及95年2月4日乙種診斷證明書；(6)三軍總醫院95年2月9
    日診斷證明書；(7)耕莘醫院95年2月6日乙種診斷證明書；(8)
    慈濟台北分院95年2月8日診斷證明書；(9)耕莘醫院95年5月
    10日病歷摘錄表等為據（見本院96年3月20日準備程序筆錄
    第2頁之原告陳述）。
２、依原告93年5月26日第1次申請時所提出萬芳醫院93年5月18
    日出具之公教人員保險殘廢證明書所載，原告之病情係兩眼
    視神經病變及輕度白內障，惟因殘廢證明書首頁治療經過欄
    敘明之兩眼視力及視野狀況，與內頁殘廢部位詳況欄之確定
    成殘時狀況不一致，且未填載所符合之「公保殘廢給付標準
    表編號」及「確定成殘日期」，經被告向萬芳醫院調閱原告
    之相關病歷資料，並據該院93年11月3日萬院醫病字第93155
    5號函復略以：「．．二、病患視力不良主要為視神經病變
    ，視野缺損造成。同時合併白內障手術是否可改善視力或改
    善程度如何？無法判定。三、依目前病情應為殘障標準之視
    力半殘廢第24條，確定成殘日期93.05.18，視力為右眼0.1
    、左眼0.15，兩眼視野缺損。」等語；嗣經被告送請其專科
    醫師審查，審查意見明載：「患者雙眼視神經病變原因為何
    ？請調患者腦部斷層掃描結果之病歷紀錄，並請做視覺誘發
    電位（VEP）檢查再議」等語；其後，被告就相關疑義再函
    詢萬芳醫院，據該院94年4月4日萬院醫病字第0940000378號
    函復略以：「說明：．．二、病患兩眼視神經病變病因不明
    。三、病患視覺誘發電位檢查為正常。四、病患94年1月7日
    電腦斷層掃描報告為正常。五、病患視野檢查確有異常，但
    視力檢查疑有詐盲可能。」等語；被告鑒於原告之視力檢查
    疑有詐盲之虞，為期審慎，經委請台大醫院為原告複驗視力
    障礙情形，據該院94年6月14日校附醫秘字第0940000177號
    函復檢查結果略以，原告僅患有兩眼輕度白內障，而其主訴
    之兩眼視力障礙，並無法以其兩眼輕度白內障解釋，建請另
    行委託其他醫療院所作進一步視力鑑定等語；而因原告病情
    尚有疑義未澄清，經被告專科醫師建議再請醫學中心作視野
    詐盲檢查及色覺檢查，故被告再次委請台大醫院複驗，惟經
    該院94年7月7日校附醫秘字第0940207240號函復略以：「經
    查甲○○女士前於民國94年5月4日前來本院眼科部門診掛號
    ，經詳細檢查後確認其兩眼最佳視力均在零點零貳以下，僅
    有兩眼輕微白內障；而病患主訴之兩眼視力障礙，與本院檢
    查所知並不相符，無法以其兩眼輕度白內障解釋。」仍建議
    改委託其他醫療院所作進一步視力鑑定；被告乃改委請台北
    榮民總醫院為原告複驗視力障礙情形並查證是否有詐盲之可
    能，據該院94年8月19日北總眼字第0940039900號及94年9月
    9日北總眼字第0940040924號書函答復略以，自覺式檢查如
    視力、色覺、視野異常，但它覺式檢查如瞳孔反應、眼底檢
    查均正常，又依其視野檢查報告，是有詐盲之可能等語。綜
    上，因原告視力測定無法採認，被告乃以94年10月4日中公
    總現字第09416602809號函否准原告93年5月26日第1次申請
    公保殘廢給付標準表第24號半殘廢給付，原告不服，提起訴
    願，經銓敘部95年1月20日部訴決字第831號訴願決定駁回，
    因原告未依法續行救濟而確定在案。
３、其後，原告於95年2月20日（按原告係95年1月16日退休退保
    ）再次由原服務機關檢送公保現金給付請領書、萬芳醫院
    95年2月17日殘廢證明書（仍以93年5月18日為確定成殘日期
    ）、95年2月4日乙種診斷證明書、三軍總醫院95年2月9日診
    斷證明書、耕莘醫院95年2月6日乙種診斷證明書，及慈濟台
    北分院95年2月8日診斷證明書，向被告申領公保殘廢給付標
    準表第24號半殘廢給付。案經被告向出具證明書之萬芳醫院
    查詢，據該院95年4月6日萬院醫病字第0950001995號函復略
    以：「本次證明為病患要求開立，並無新事證證明有無詐盲
    之可能。煩請病患至其他醫學中心做詳細檢查排除詐盲之可
    能。」等語；另據三軍總醫院95年3月28日集運字第0950004
    879號函復略以：「．．二、劉女士於民國95年2月9日至眼
    科就診，主訴為多年視力不良，視力為右眼0.1，左眼0.02
    ，均無法進一步矯正。眼壓檢查右眼18，左眼21mmHg ，均
    正常。但眼底視網膜、視神經檢查均需散瞳孔方能檢查，病
    患表示不願配合散瞳孔，所以視力不良之原因無法再予詳查
    。三、視力之檢查係主觀（病患自我之陳述表達）判定，是
    否為最佳之視力，就客觀之檢查而言必須存疑（因為視網膜
    、視神經未能配合檢查），所以診斷上寫為"疑似弱視"。」
    等語；又耕莘醫院之病歷摘錄表載以：「主訴：雙眼視力模
    糊及眼瞼下垂」「診斷：雙眼眼瞼下垂、散光、白內障、疑
    似黃斑部病變及左眼弱視」「病理報告、檢（查）驗報告：
    無」等語；再慈濟台北分院95年3月20日（95）慈新醫文字
    第950175號函送原告病情說明書略載：「治療經過：僅至本
    院就診1次，未有治療經過。視力非最佳矯正視力。病人於
    門診中測得的裸視右眼為0.1，左眼裸視為0.02。病人拒絕
    測量最佳矯正視力。」等語；嗣經被告分別送請4位專科醫
    師審查，審查意見明載：「依三總、萬芳及慈濟醫院之檢查
    記錄，該員不願配合檢查（如散瞳）且均懷疑其為弱視，顯
    係幼年時視力即不良，且認為視力檢查疑有詐盲之可能，因
    此，不符合第24號半殘標準，無法認定成殘。」「本案視力
    檢查雖符合第24號半殘廢標準之程度，但診斷『視神經病變
    』，參酌榮民總醫院及台大醫院之檢查報告並無確定視神經
    病變之事實，似有詐病之可能。由此檢查結果與診斷，無法
    說明視力檢查之正確性。」「該案於83年5月於新店耕莘醫
    院及90年4月12日於中央健保局第二門診中心之視力檢查均
    為體檢紀錄，非眼科專科醫師判斷，且該員於三總及慈濟均
    不願配合檢查，且均懷疑其為弱視，因此其原視力測定，不
    予採證。」「弱視之視力標準不一定合乎殘廢標準，病患之
    視力結果是否合乎殘廢標準，需要經過詐盲檢查之結果始能
    判定。」等語（見原處分卷附被證23、24、27、28之4份審
    查意見表影本）。綜上，由於原出具證明之萬芳醫院第2次
    查復結果（95年4月6日萬院醫病字第0950001995號函）並未
    確認原告符合公保第24號半殘廢標準，是原告不得據以請領
    殘廢給付；又被告業已分別向出具診斷證明書之三軍總醫院
    、耕莘醫院及慈濟台北分院審慎查證，已盡其調查之責，並
    就原告有利及不利之事證均予考量；加以原告不願配合檢查
    ，且未提出新事證，故被告依其調查結果，以系爭95年6月9
    日中公總現字第09516601617號函否准原告所請公保第24號
    半殘廢給付，經核並無違誤。
４、按行政程序法第36條及第41條第1項分別規定：「行政機關
    應依職權調查證據，不受當事人主張之拘束，對當事人有利
    及不利事項一律注意。」「行政機關得選定適當之人為鑑定
    。」，又依上揭公教人員保險法第13條第3項規定：「承保
    機關對請領殘廢給付之案件，得加以調查、複驗、鑑定。」
    。查被告係公保之保險人，於當事人向其提出公保各項給付
    申請時，被告須開始行政程序，並有上揭依職權調查證據之
    義務，且於遇有醫理上之諸疑義時，得以具有專業知識之第
    三人即專科醫師，於行政程序中陳述關於特別法規或經驗定
    則之意見，而以其陳述，為證據之用。是被告於行政程序中
    將有待進一步調查之案件，請其特約專科醫師陳述醫學上之
    意見，以為證據，於法尚無不合，並非可單憑殘廢證明書為
    據。況被告係依被保險人即原告所提醫院診斷（證明）書、
    公保殘廢證明書，並向原告就診醫院查詢相關疑義及調取其
    在各醫院之病歷資料，復徵詢特約專科醫師之專業意見，經
    綜合審查後而為終局之核定，是其所為處分洵屬有據，並無
    不洽。
５、原告一再主張其為弱視成殘云云。然依上開三軍總醫院函復
    資料所示，原告不願配合檢查（如散瞳、眼底檢查），則其
    視力不良之原因無法得知【按公保殘廢給付標準表附註六規
    定，在加入本保險前原已殘廢者，不得申領本保險殘廢給付
    ；故原告如係幼年時即弱視，依上開附註規定，當不得申領
    公保殘廢給付】，又視力檢查係主觀（病患自我之陳述表達
    ）判定，是否為最佳之視力，就客觀檢查而言，必須存疑（
    因視網膜、視神經均未能配合檢查），是診斷上僅能記載為
    「疑似弱視」；且依慈濟台北分院之病情說明書，原告拒絕
    測量最佳矯正視力；復經被告兩位專科醫師再次審視，表示
    原告83年5月於耕莘醫院及90年4月12日於中央健康保險局台
    北第二門診中心之視力檢查均為體檢紀錄，非眼科專科醫師
    判斷；又原告於三軍總醫院及慈濟台北分院均不願配合檢查
    ，僅能懷疑其為弱視，但並非表示其視力不良已達殘廢標準
    並為公保成殘之原因；況且，弱視之視力未必符合公保殘廢
    給付標準，視力之最後結果尚須經詐盲檢查後始可認定。故
    本件因原告並未通過兩家醫學中心之複驗（含詐盲檢查），
    被告以原告視力測定結果既無法採認，爰否准該項殘廢給付
    ，並無違誤。
三、綜上所述，被告核定不給付原告公保殘廢給付標準表第24號
    半殘廢給付，徵諸前揭規定及說明，並無違誤。訴願決定予
    以維持，亦無不合。原告徒執前詞聲明撤銷，並訴請被告作
    成核付原告殘廢給付標準表第24號半殘廢給付之處分，暨給
    付原告730,650元及自95年3月8日起至清償日止按年息5%計
    算之法定利息（原告於言詞辯論終結後之96年4月13日，另
    具狀表明其係請求被告給付自93年6月5日起加計年利率10%
    計算之利息至現金給付日止），均為無理由，應予駁回。
四、本件事證已臻明確，兩造其餘攻擊防禦方法均與本件判決結
    果不生影響，故不逐一論述，附此敘明。
據上論結，本件原告之訴為無理由，爰依行政訴訟法第98條第3
項前段，判決如主文。
中    華    民    國    96    年    4    月    19     日
                        第三庭審判長法  官  姜素娥
                                    法  官  吳東都
                                    法  官  曹瑞卿
上為正本係照原本作成。
如不服本判決，應於送達後20日內，向本院提出上訴狀並表明上
訴理由，如於本判決宣示後送達前提起上訴者，應於判決送達後
20日內補提上訴理由書（須按他造人數附繕本）。
中    華    民    國    96    年    4    月    19     日
            　　　　　　　 　　 　  書記官  方偉皓
